【裁判字號】    97,勞訴,33
【裁判日期】    980813
【裁判案由】    給付資遣費等
【裁判全文】
臺灣彰化地方法院民事判決  97年度勞訴字第33號
原      告  乙○○
訴訟代理人  林永山律師
被      告  立欣工業股份有限公司
法定代理人  甲○○
上列當事人間請求給付資遣費等事件，本院於民國98年7月30日
言詞辯論終結，判決如下：
    主  文
被告應給付原告新台幣貳拾貳萬伍仟零貳拾玖元，及自民國97年
12月10日起至清償日止，按年息百分之五計算之利息。
原告其餘之訴及假執行之聲請駁回。
訴訟費用由被告負擔百分之三十五，餘由原告負擔。
本判決得假執行，但被告若以新台幣貳拾貳萬伍仟零貳拾玖元為
原告預供擔保後，得免為假執行。
    事實及理由
一、原告起訴主張略以：原告自民國（下同）85年9 月間即任職
    於原告公司，從事生產工作，然於97年3 月間知悉，被告違
    反勞工退休金條例第14條第1 項第6 款之規定，並非以原告
    實際薪資提撥退休金，而以較低之薪資為提撥依據（高薪低
    報），因此導致原告之權益嚴重受損，將來所領之退休金因
    而短少，按雇主違反勞動契約或勞工法令，致有損勞工權益
    之虞者，勞工得不經預告終止契約，勞動基準法第14條第1
    項第6 款定有明文，原告依上開條例於97年3 月以存證信函
    通知原告解除勞動契約。原告依據勞動基準法相關規定請求
    被告給付(1)資遣費：原告自85年9 月任職至97年3 月離職止
    ，總計11年又3 月（扣除88年7 至9 月等離職約3 月，故原
    告請求資遣費33,431元（離職前6 月平均之月薪資）×11（
    年即1 年1 基數）＋33,431元×3 月/12 月（未滿1 年者以
    比例計算）＝376,099 元。(2)加班費：原告自85年起至97年
    3 月止，每日工作時數為8.5 小時，依91年修訂之勞動基準
    法規定每日工作不得超過8 小時，每2 週工作不得超過84小
    時，原告每二週工作11日（隔週休2 日，餘每週休1 日），
    8.5 時×11日＝93.5時，超過2 週84小時規定可請領加班費
    ，1 年共有26個2 週，計算方式以（93.5小時－84小時）×
    26週×5 年＝1,235 小時（自勞動基準法91年11月實施至原
    告97年3 月離職以來，5 年間超時之時數），原告以平均日
    薪資1,096 元除以8 小時為137 元，原告請求被告給付225,
    029 元（137 元×1.33｛勞動基準法第24條第1 款規定之加
    給計算標準｝×1,235 小時＝225,029 元）(3)職業災害部分
    ：原告於96年7 月因椎間盤突出住院8 日（96年7 月13日至
    20日），並遵醫囑在家休養近1 月。因原告工作流程為生產
    PU產品，工作程序為搬鐵模至生產線，再噴脫模濟，油漆後
    用手拉操作機器灌注PU料，蓋模後轉動調整模具，約3 分鐘
    後開模，該重複使力用到腰部力量，使原告受有勞動災害，
    原告依勞動基準法第59條第2 款及勞動基準法施行細則第31
    條規訂，請求被告給付相當於96年6 月之薪資20,533元作為
    職業災害補償金。(4)另短少退休金部分：依勞工退休條例第
    14條規定，雇主應提撥薪資百分之6 之勞工退休金，故被告
    每月應提撥2,005.8 元（33,431元×0.06＝2,005.8 元），
    然被告94年7 月至9 月每月僅提撥1,656 元，94年10月至96
    年12月每月提撥1,728 元，而97年1 月至3 月未提撥，被告
    短少之提撥金額為14,567元（2005.8－1656）×3 ＋（2005
    .8 －1728） ×27＋2005.8×3 ＝14,567元）。以上(1)、(2)
    、(3)、(4)相加為636,288 元，求為判決被告應給付上開金額
    及自起訴狀繕本送達翌起至清償日止之法定遲延利息，並願
    供擔保請求宣告假執行等語。
二、被告則略以：(1)被告如少繳勞工退休提撥金是否構成勞動契
    約終止事由即有疑問，且原告對提撥金提出異議後被告已於
    97年4 月1 日將其薪資調整為34,800元，縱認係勞工解約事
    由，因原告於96年8 月10日申請勞工給付時即已知薪資有少
    報情形，原告卻遲至97年3 月才終止勞動契約，已逾該法第
    14條第2 項之「應自知悉之日起30日內為之」之規定，不得
    終止勞工契約，自不得請領資遣費。(2)原告請求加班費部分
    因被告給付之薪資已將加班費加計，縱認原告可領，亦應以
    平均時薪137 元計算為55,384元（1,235 天×137 元×0.33
    ＝55,834元）。(3)勞動災害部分，應由原告舉證確由勞工災
    害所致，否則自不得請領。(4)至被告應依新制提撥退休金不
    足部分，被告願補給之，因已無法逕行提撥至原告勞退專戶
    ，給付方式應由原告指定之，如受不利判決願供擔保請求免
    為假執行等語置辯。
三、本院查：原告請求給付加班費計算方式被告不爭，僅以加班
    費已內含於薪資，原告僅得以時薪137 元計算，被告固提出
    出勤月報表為證，但無法證明薪資結構已包含加班費，且如
    已包含加班費，被告自不可能如此謙抑不向勞工說明，其抗
    辯即不可採，按勞動基準法第30條第1 項規定勞工每日正常
    工作時間不得超過八小時，每二週工作總時數不得超過八十
    四小時。第24條第1 款規定雇主延長勞工工作時間者，其延
    長工作時間之工資依左列標準加給之：一、延長工作時間在
    二小時以內者，按平日每小時工資額加給三分之一以上。是
    原告請求以時薪137 元計算之加班費共計1,235 小時乘以勞
    動基準法第24條第1 款規定之1.33倍比例計算之加班費225,
    029 元為有理由，應准所請。
四、次查：原告主張(1)資遣費部分：因原告主張被告將原告薪資
    以多報少，影響將來退休金請領事由，構成勞動基準法第14
    條第1 項第6 款雇主違反勞動契約或勞工法令，勞工得以解
    除勞動契約之事由，本件雇主將勞工投保薪資以多報少，故
    已構成違反勞工法令之情事，惟如經勞工反映，雇主知所調
    整，尚難謂有損勞工權益之虞，此觀憲法第154 條所揭勞資
    雙方應本協調合作之原則發展生產事業之意旨即明，本件被
    告已於原告反映後之97年4 月即將原告薪資從28,800元調高
    至34,800元，有被告提出之勞工保險薪資調整表在卷，原告
    即無上開終止勞動契約之權利，又退步言原告主張終止勞動
    契約之事由即認成立，因原告於96年8 月10日申領傷病給付
    時即知薪資以多報少之事由，有被告所提給付收據可證，依
    勞動基準法第14條第6 款規定有左列情形之一者，勞工得不
    經預告終止契約：六、雇主違反勞動契約或勞工法令，致有
    損害勞工權益之虞者。依同條第2 項規定勞工依前項第1 款
    、第6 款規定終止契約者，應自知悉其情形之日起，三十日
    內為之。原告知悉上開事實已超過30日，自不得終止勞工契
    約，是原告無權終止勞動契約，自無權向被告請求資遣費37
    6,099 元。(2)另原告請求職業災害補償金，原告固提出財團
    法人彰濱秀傳醫院診斷書證明腰椎四五節間盤突出，但無法
    證明確由職業災害所致，即兩者間是有因果關係，原告無法
    證明之，被告所提同醫院診斷書醫生囑言部分記載，根據病
    患主述，此病乃因跌倒造成，更與職災無關，是原告請求即
    屬不能證明，其請求職災賠償金20,533元即為無理由。(3)另
    原告請求被告給付短少提撥之退休準備金14,567元，依勞工
    退休金條例第1 條第1 項規定為增進勞工退休生活保障，加
    強勞雇關係，促進社會及經濟發展特制定本條例，同法第6
    條第1 項規定雇主為適用本條例之勞工按月提繳之退休金應
    存於勞保局設立之勞工退休金個人專戶，原告對此並無請求
    權，其請求即不應准許。
五、綜上，原告依據勞動基準法相關規定請求被告給付加班費22
    5,029 元及起訴狀繕本送達翌日即97年12月10日起至清償日
    止之法定遲延利息為有理由，應准所許。其餘部分請求於於
    法不合，已論述如上，應予駁回。
六、假執行之宣告：原告就其勝訴部分未逾50萬元，職權為假執
    行之宣告，被告陳明如受不利判決，願供擔保免為假執行，
    經核於法無不合，爰酌定相當擔保金額宣告之。至原告其餘
    之訴既遭駁回，其假執行之聲請即失所依附，應併予駁回。
七、本件事證已臻明確，兩造其餘攻擊防禦方法與舉證，與判決
    結果不生影響，爰不一一論述，附此敘明。
八、結論：原告之訴為一部有理由，一部無理由，並依民事訴訟
    法第第79條、第389 條第1 項第5 款、392 條第2 項，判決
    如主文。
中    華    民    國    98    年    8    月    13    日
                  民事第二庭    法  官  李言孫
以上正本係照原本作成。
如對判決上訴，應於判決送達後20日內向本院提出上訴狀。
中    華    民    國    98    年    8    月    13    日
                                書記官  施惠


司法院資訊處製作；財團法人民間司法改革基金會備份。
